【裁判字號】    97,消債更,541
【裁判日期】    980521
【裁判案由】    聲請更生程序
【裁判全文】
臺灣高雄地方法院民事裁定           97年度消債更字第541號
聲  請  人  甲○○
上列當事人因消費者債務清理條例事件聲請更生，本院裁定如下
：
  主  文
聲請人即債務人自中華民國九十八年五月二十一日下午四時起開
始更生程序。
命司法事務官進行本件更生程序。
保全處分聲請駁回。
  理  由
一、聲請人意旨略以：聲請人即債務人（下稱聲請人）現積欠台
    新國際商業銀行股份有限公司（下稱台新銀行）等金融機構
    債權人共計新台幣（下同）1,812,705 元，於民國95年間曾
    依「中華民國銀行公會會員辦理消費金融案件無擔保債務協
    商機制」，提出債權人清冊，請求最大債權銀行即台新銀行
    共同協商債務清償方案，就當時無擔保債務欠款金額達成還
    款協議，約定自95年6 月起，分120 期，利率0%，每月10日
    繳納16,758元之方式償還，後因聲請人任職之公司實施減薪
    制度，聲請人每月薪俸僅剩15,000元，致聲請人須東拼西湊
    始能勉力繳款，後於96年8 月即無法履行而毀諾，實有不可
    歸責之事由。又聲請人每月生活支出為13,991元，所餘已不
    足以清償債務，為此，爰依法聲請准予裁定更生等語。
二、按債務人不能清償債務或有不能清償之虞者，得依本條例所
    定更生程序，清理其債務；債務人無擔保或無優先權之債務
    總額未逾1,200 萬元者，於法院裁定開始清算程序或宣告破
    產前，得向法院聲請更生；債務人對於金融機構因消費借貸
    、自用住宅借款、信用卡或現金卡契約而負債務，在聲請更
    生或清算前，應提出債權人清冊，以書面向最大債權金融機
    構請求協商債務清償方案，並表明共同協商之意旨；法院開
    始更生程序之裁定，應載明其年、月、日、時，並即時發生
    效力；法院裁定開始更生或清算程序後，得命司法事務官進
    行更生或清算程序，必要時得選任律師、會計師或其他適當
    之自然人或法人一人為監督人或管理人，消費者債務清理條
    例第3 條、第42條第1 項、第151 條第1 項、第45條第1項
    、第16條第1 項分別定有明文。次按債務人與金融機構協商
    成立者，不得聲請更生或清算。但因不可歸責於己之事由，
    致履行顯有重大困難者，不在此限。本條例施行前，債務人
    依金融主管機關協調成立之中華民國銀行公會會員辦理消費
    金融案件無擔保債務協商機制與金融機構成立之協商，準用
    前項之規定。消費者債務清理條例第151 條第1 項、第5 項
    、第6 項亦分別定有明文。
三、經查：
(一)聲請人主張其於95年5 月24日曾依「中華民國銀行公會會員
    辦理消費金融案件無擔保債務協商機制」，提出債權人清冊
    ，請求最大債權銀行即台新銀行共同協商債務清償方案，就
    當時無擔保債務欠款金額達成還款協議，約定自95年6 月起
    ，分120 期，利率0%，每月10日繳納16,758元之方式償還，
    後因聲請人任職之公司實施減薪制度，聲請人每月薪俸僅剩
    15,000元，致聲請人須東拼西湊始能勉力繳款，後於96 年8
    月即無法履行而毀諾，實有不可歸責之事由等情，業據其提
    出債權人清冊及協議書、無擔保債務還款計畫、95、96年度
    綜合所得稅各類所得資料清單為證（見本院卷第20頁至第21
    頁至第84頁、第13頁至14頁）。而查：聲請人95、96年度之
    年所得分別為220,080 元、177,409 元，平均每月所得分別
    為18,340元、14,784元，是聲請人於前開債務協商成立時之
    95 年 度月薪顯較高於毀諾時之96年度平均月薪，且其毀諾
    時之月薪又低於應返還之協商款，是聲請人主張毀諾有不可
    歸責之事由，堪可採信。
(二)又聲請人主張其每月之必要生活費約為10,991元，另有租金
    支出3,000 元（見本院卷第67頁），惟聲請人既已揹負巨額
    負債，其生活費之標準即應予以壓縮至最低標準，始符公允
    。按依內政部公告之98年度高雄市最低生活費，為每人每月
    11,309元，而上開金額已包含食衣住行各方面之需求，是於
    計算聲請人之每月基本生活費用即應以上開最低標準之11,
    309 元為宜。另聲請人97年1 至5 月之月薪分別為34,971元
    、25,071元、22,800元、23,280元、32,540元，平均月薪為
    27,732元（元以下均4 捨5 入），有聲請人薪資單在卷可憑
    （見本院卷第42頁至46頁），聲請人既未陳明目前收入有何
    變動情形，即應以之為認定其目前平均每月收入，是於扣除
    聲請人個人每月必要生活支出11,309元後，聲請人每月收入
    僅餘16,423元。而聲請人目前積欠之信用卡債務為792,705
    元、無實物擔保之授信債務為1,020,000 元（參卷附「當事
    人綜合信用報告- 債務清理條例前置協商專用債權人清冊」
    ，本院卷第22頁背面），倘分別以年息20% 、10% 之一般信
    用卡、信用貸款利率計算，每月利息分別須繳納13,211元、
    8,500 元，合計為21,711元，以聲請人每月剩餘收入16,423
    元，根本不足繳納剩餘欠款之利息，更遑論清償此部分借款
    本金，則依聲請人目前收入情形，確有不能清償債務之虞之
    情事，應堪認定。
四、綜上所述，本件聲請人為一般消費者，並未從事營業活動，
    其有無法清償上開債務之情事，所負無擔保或無優先權之債
    務，並未逾1,200 萬元，於消費者債務清理條例施行後曾向
    最大債權金融機構申請協商而不成立，且未經法院裁定開始
    清算程序或宣告破產。此外，本件又查無消費者債務清理條
    例第6 條第3 項、第8 條或第46條各款所定駁回更生聲請之
    事由存在。從而，聲請人聲請更生，洵屬有據，應予准許，
    並依上開規定命司法事務官進行本件更生程序。
五、又本件更生聲請業經准許，聲請人另聲請為保全處分，即無
    必要，爰裁定如主文第三項所示。
六、依消費者債務清理條例第11條第1 項、第45條第1 項、第16
    條第1 項，裁定如主文。
中    華    民    國    98    年    5     月    21    日
                   民事第六庭  法  官    楊國祥
以上證明與原本無異。
本裁定已於98年5月21日下午4時公告。
本裁定就開始更生程序部分不得抗告。
如不服本裁定就駁回保全處分聲請部分，應於裁定送達後10日內
，以書狀向本院提出抗告，並繳納抗告費新臺幣1,000元。
中    華    民    國    98    年    5     月    21    日
                                書記官   王楨珍


司法院資訊處製作；財團法人民間司法改革基金會備份。
